【裁判字號】    98,簡上,270
【裁判日期】    980630
【裁判案由】    詐欺
【裁判全文】
臺灣高雄地方法院刑事判決             98年度簡上字第270號
上  訴  人
即  被  告  甲○○
上列上訴人因被告詐欺案件，不服本院高雄簡易庭98年度審簡字
第574 號中華民國98年3 月9 日第一審簡易判決（原聲請簡易判
決處刑案號：臺灣高雄地方法院檢察署檢察官97年度偵字第3296
7 號）提起上訴，本院管轄之第二審合議庭判決如下：
    主  文
上訴駁回。
    事實及理由
一、公訴人及被告甲○○於本院準備程序，對於檢察官聲請簡易
    判決處刑書所列證據之證據能力，均同意作為證據（A1卷第
    20頁），且本院審酌各該證據之取得均無不當或違法，作為
    證據並無不當，依刑事訴訟法第159 條之5 第1 項規定，卷
    內傳聞證據均得作為證據。再本案經本院審理結果，認第一
    審簡易判決之認定事實及證據取捨均無不當，爰引用如附件
    之第一審判決書（含聲請簡易判決處刑書）記載之事實及理
    由。
二、被告上訴意旨略以：伊在94年間申辦本件彰化商業銀行鹽埕
    分行帳號00000000000000帳戶（下稱系爭帳戶），系爭帳戶
    於94年9 月10日至同年12月間供公司匯薪水使用，之後均未
    再使用系爭帳戶，因為系爭帳戶很久沒有使用，97年8 月伊
    乃將系爭帳戶存摺、提款卡放在機車的置物箱，要去銀行做
    開通手續，機車置物箱被撬開，系爭帳戶存摺、提款卡遭竊
    取，伊因怕忘記，而將系爭帳戶提款卡密碼0000000 （即伊
    之生日）寫在存摺上，系爭帳戶因而遭盜用，因伊剛出社會
    ，不知道要報案，亦未至彰化銀行辦掛失，伊並未將帳戶交
    付予詐騙集團成員使用等語。經查：
  (一)系爭帳戶係被告申請設立，嗣有犯罪集團成員於97年8 月2
    日19時30分許，利用被害人乙○○上網進入網路聊天室之機
    會，向被害人誆稱欲與其援交，而約至台北市天母士東國小
    前見面，於同日21時10分許，被害人抵達台北市天母士東國
    小前後，即接獲不詳人士以未顯示來電號碼之電話與其聯繫
    ，並要求被害人依指示至提款機操作，以查證其身份云云，
    被害人因陷於錯誤，而依其指示辦理，於97年8 月3 日3 時
    17分許，以彰化商業銀行自動櫃員機轉帳匯款新臺幣（下同
    ）10萬元至詐騙集團所指示之被告系爭帳戶，旋遭提領一空
    等情，業經被害人於警詢時指訴明確，並有彰化銀行櫃員機
    交易明細、系爭帳戶客戶資料卡，及交易明細查詢在卷可憑
    ，是此部份之事實，堪以認定。
  (二)被告雖以上開情詞置辯，惟查：
  1.被告於偵查中陳稱：伊不知道為何詐騙集團成員知悉系爭帳
    戶提款卡之密碼云云（A3卷第4 頁），嗣於本院準備程序時
    改稱：伊將提款卡密碼記載於提款卡上，詐欺集團成員因此
    知悉提款卡密碼云云（A1卷第18頁），其所辯前後反覆，已
    有疑義。而被告既為便於記憶而將密碼設定為790626，即被
    告之生日，又何須將密碼記載於提款卡上，其所辯顯然有違
    常理，且稍有社會歷練、經驗之人，均知提款卡應與密碼分
    別保存，或者將密碼牢記心中，而無須在任何物體上標示或
    載明密碼，以免徒增帳戶遭人持提款卡併同密碼逕予盜領款
    項之風險，本件被告尚非至愚之人，對前述一般社會經驗常
    情當知之甚稔，理應無將上開帳戶提款卡、密碼與存簿併同
    放置之情事，另被告於遭竊後，竟未馬上報案或以電話掛失
    ，亦與常情有悖，難予採信。被告上開所辯顯難憑採。
  2.又自犯罪行為人角度審酌，其既知利用他人之帳戶掩飾犯罪
    所得，應非愚昧之人，當知社會上一般正常之人，如帳戶存
    摺、印鑑章、提款卡、提款密碼遺失或遭竊，為防止拾得或
    竊得之人盜領其存款或做為不法使用，而徒增訟累，必於發
    現後立即報警或向金融機構辦理掛失止付，在此情形下，如
    仍以該帳戶作為犯罪工具，則在其向他人詐欺，致使被害人
    將款項匯入該帳戶後，極有可能因帳戶所有人掛失止付而無
    法提領，則其大費周章從事於犯罪之行為，甘冒犯罪後遭追
    訴、處罰之風險，卻只能平白無故替原帳戶所有人匯入金錢
    ，而無法得償犯罪之目的，此等損人不利己之舉，又豈是聰
    明狡詐之罪犯所會犯之錯誤。換言之，從事此等財產犯罪之
    不法份子，若非確知該帳戶所有人不會去報警或掛失止付，
    以確定其等能自由使用該帳戶提款、轉帳，則其等應不至於
    以該帳戶從事於財產犯罪。是上開帳戶資料既確有遭不法集
    團用於向被害人詐欺之事實，從而客觀上當可合理認定被告
    確有提供上開帳戶資料予犯罪集團成員，而供犯罪集團持向
    被害人詐欺取財之情無訛。
  3.再者，金融存款帳戶攸關存戶個人財產權益之保障，非與本
    人有密切關係，一般人皆不致輕易提供他人使用，且一般人
    向金融機構開設帳戶，並無任何法令之限制，只須提出身分
    證、印章即可辦理開戶申請，此亦為眾所週知之事實，參以
    近年來利用人頭帳戶以行詐騙之事時有所聞，報章雜誌及新
    聞均多所宣導，是避免此等專屬性甚高之金融機構帳戶被不
    法行為人利用為詐財之工具，應係一般生活認知所易於體察
    之常識，則茍見他人不自己申請開立帳戶，反係蒐集不特定
    人之帳戶使用，衡情應當可預見被收集之帳戶乃可能被利用
    為與財產有關之犯罪工具，且被告精神智力正常，對此自難
    諉為不知或無從預見。是被告將帳戶存簿、提款卡、提款密
    碼交付予他人，就他人將持其上開該帳戶施行詐騙而使被害
    人匯款至其帳戶之結果應有所認識，且對此事實之發生並不
    違反其本意，被告自有幫助詐欺取財之未必故意至明。
  4.綜上所述，本件事證明確，被告所辯不足採信，其犯行應堪
    認定。
三、核被告所為，係犯刑法第30條第1 項、第339 條第1 項之詐
    欺取財罪之幫助犯，應依刑法第30條第2 項之規定，按正犯
    之刑減輕之。原審以被告罪證明確，因而適用刑法第30條第
    1 項、第339 條第1 項之規定，判處被告有期徒刑3 月，如
    易科罰金，以1 千元折算1 日，其認事用法並無違誤，量刑
    亦屬妥適，被告上訴意旨否認犯罪，指摘原判決不當，為無
    理由，應予駁回。
四、據上論斷，應依刑事訴訟法第455 條之1 第1 項、第3 項、
    第368 條、第373 條，判決如主文。
本案經檢察官林妙蓁到庭執行職務。
中    華    民    國    98    年    6     月    30    日
                  刑事第一庭   審判長 法  官  蔡國卿
                                      法  官  張琬如
                                      法  官  王淑惠
以上正本證明與原本無異。
不得上訴。
中    華    民    國    98    年    6     月    30    日
                                      書記官  黃旭淑
附錄法條
刑法第30條
幫助他人實行犯罪行為者，為幫助犯。雖他人不知幫助之情者，
亦同。
幫助犯之處罰，得按正犯之刑減輕之。
刑法第339條
意圖為自己或第三人不法之所有，以詐術使人將本人或第三人之
交付者，處5 年以下有期徒刑、拘役或科或併科1 千元以下罰金
。
以前項方法得財產上不法之利益或使第三人得之者，亦同。
前二項之未遂犯罰之。


司法院資訊處製作；財團法人民間司法改革基金會備份。
